臺灣高等法院刑事判決　　　　　 100年度交上訴字第66號
上　訴　人
即　被　告　陳文瑞
輔　佐　人　廖梅春
上列上訴人因公共危險等案件，不服臺灣桃園地方法院100年度
審交訴字第10號，中華民國100年3月31日第一審判決（起訴案號
：臺灣桃園地方法院檢察署99年度偵字第30138號），提起上訴
，本院判決如下：
    主  文
上訴駁回。
陳文瑞緩刑參年。
    事  實
一、陳文瑞自民國99年10月31日中午12時許起至下午2時30分許
    止，在桃園縣大園鄉境內某餐廳飲用米酒後，已達不能安全
    駕駛動力交通工具，仍駕駛車牌號碼9P-2280號自用小貨車
    往大園鄉橫峰村28鄰橫山132號住處方向行駛。嗣於當日下
    午5時41分許，沿桃園縣大園鄉○○村○○路往中正東路方
    向行駛，途經平安路309號前彎道時，因不勝酒力，竟跨越
    雙黃線撞擊對向鍾月雲所駕駛車牌號碼5Q-8299號自用小客
    車，使鍾月雲受有右手腕擦挫傷（撤回告訴，另為不起訴處
    分），同車乘客廖純珪則受有子宮收縮之傷害。詎陳文瑞明
    知肇事後，僅短暫數秒下車停留，未為任何即時救護行為，
    隨即逕行駕車逃逸。經警據報調閱道路監視畫面，始於同日
    晚間10時30分許，循線在陳文瑞前開住處查獲，並於當日晚
    間10時55分許，測得其酒精呼氣濃度仍達每公升0.47毫克，
    始悉上情。
二、案經被害人廖純珪之配偶鍾國榮訴由桃園縣政府警察局大園
    分局報告臺灣桃園地方法院檢察署檢察官偵查起訴。
    理  由
壹、程序部分
    按被告以外之人於審判外之言詞或書面陳述，除法律有規定
    者外，不得作為證據；又被告以外之人於審判外之陳述，雖
    不符第159條之1至第159條之4之規定，但經當事人於審判程
    序同意作為證據，法院審酌該言詞陳述或書面陳述作成時之
    情況，認為適當者，亦得為證據；當事人、代理人或辯護人
    於法院調查證據時，知有第159條第1項不得為證據之情形，
    而未於言詞辯論終結前聲明異議者，視為有前項之同意，刑
    事訴訟法第159條第1項、第159條之5規定甚明。經查，本判
    決後開所引用之各該被告以外之人於審判外之陳述（包括書
    面陳述），雖屬傳聞證據，惟於本院審理時，被告陳文瑞及
    檢察官均表示對證據能力無意見而不予爭執，且迄至言詞辯
    論終結前亦均未聲明異議，本院審酌上開證據資料製作時之
    情況，尚查無違法不當及證明力明顯過低之瑕疵，亦認為以
    之作為證據應屬適當，故揆諸前開法律規定與說明，爰逕依
    刑事訴訟法第159條之5規定，認前揭證據資料均例外有證據
    能力。
貳、實體部分
一、上揭犯罪事實，業據被告陳文瑞於原審及本院審理時均坦承
    不諱，核與告訴人鍾國榮於警詢、證人鍾月雲於警詢、偵查
    、證人廖梅春於偵查時之證述相符，並有桃園縣政府警察局
    大園分局大園派出所道路交通事故當事人酒精測定紀錄表、
    桃園縣政府警察局汽車駕駛人酒後駕車生理協調平衡檢測紀
    錄卡、刑法第185條之3案件測試觀察紀錄表、道路交通事故
    現場圖、道路交通事故調查報告表(一)(二)、被害人廖純珪之敏
    盛綜合醫院診斷證明書、天羅地網影像調閱通知單、代保管
    條、桃園縣政府警察局舉發交通違規移置保管車輛通知單、
    車輛詳細資料報表各1份及車損照片8張（見偵查卷第21頁、
    第23頁至第28頁、第30頁至第31頁、第35頁至第38頁、第61
    頁），堪認被告上開自白，應與事實相符，而可採信。
二、按汽車駕駛人飲用酒類後，吐氣所含酒精濃度超過每公升0.
    25毫克者，不得駕車；又駕駛人駕駛汽車，應遵守道路交通
    標線之指示，且汽車在雙向二車道行駛時，均應在遵行車道
    內行駛，在劃有行車分向線之路段，僅於超車時得駛越該分
    向線，道路交通安全規則第114條第2款、第90條、第97條第
    1款、第2款定有明文。被告於飲酒前及駕車時自應注意上述
    道路交通安全規定，而依本件道路交通事故調查報告表(一)所
    載，當時天候晴、夜間有照明、鄉道○○路面乾燥、無缺陷
    ，亦無障礙物，且視距良好等客觀情形觀之，並無不能注意
    之情事，被告於呼氣酒精濃度達每公升0.47毫克，已酒醉不
    能安全駕駛之情況下駕車，終因酒後注意力無法集中，途經
    平安路309號前彎道時跨越雙黃線撞擊對向鍾月雲所駕駛車
    牌號碼5Q-8299號自用小客車而肇事，其駕駛上開自用小客
    車行為顯有過失，且被告之過失行為與當時坐於車內之被害
    人廖純珪所受之子宮收縮傷害間，具有相當因果關係。是本
    件事證明確，被告犯行堪以認定，應依法論科。
三、核被告所為，係犯刑法第185條之3服用酒類不能安全駕駛動
    力交通工具而駕駛罪、同法第284條第1項前段之過失傷害罪
    及同法第185條之4之駕駛動力交通工具肇事致人傷而逃逸罪
    。被告所犯上開三罪間，犯意各別，行為互殊，應予分論併
    罰。又按汽車駕駛人，無駕駛執照駕車、酒醉駕車，因而致
    人受傷或死亡，依法應負刑事責任者，加重其刑至二分之一
    ，道路交通管理處罰條例第86條第1項定有明文。依其文義
    觀察，乃係以無駕駛執照或酒醉之人駕駛汽車，因過失致人
    受傷或死亡，應負刑法第284條、第276條之過失傷害或過失
    致人於死罪責者，始有其適用甚明；至刑法第185條之4之肇
    事逃逸罪，則在處罰駕駛動力交通工具者，於肇事致人死傷
    後而逃逸之行為，尚不在得依前揭道路交通管理處罰條例第
    86條第1項之規定加重其刑之範圍（最高法院92年度臺非字
    第50號判決要旨可參）。經查，被告於飲酒後呼氣酒精濃度
    達每公升0.47毫克下仍駕駛車輛上路，因而致人受傷，其所
    犯過失傷害罪部分，自應依道路交通管理處罰條例第86條第
    1項加重其刑至二分之一。原審適用刑法第185條之3、第284
    條第1項前段、第185條之4、第41條第1項前段、第8項、第
    51條第5款，道路交通管理處罰條例第86條第1項，刑法施行
    法第1條之1第1項、第2項，審酌被告於飲酒後已達不能安全
    駕駛動力交通工具之程度，猶駕駛車輛行駛於道路上，危及
    道路安全，枉顧其他用路人生命、財產之安全，及其過失情
    節、於駕車肇事後未停留在車禍肇事現場救助被害人並報警
    處理、惟犯後坦承犯行，態度尚可等一切情狀，分別量處公
    共危險部分有期徒刑2月，過失傷害部分有期徒刑3月，肇事
    逃逸部分有期徒刑6月，並定其應執行刑有期徒刑8月及諭知
    易科罰金之折算標準，經核認事用法並無不合，量刑亦屬允
    當。被告上訴意旨請求從輕量刑云云，係就原審法院適法範
    圍裁量權而為爭執，惟刑之量定乃事實審法院之職權，原審
    既已就被告犯罪之各種情狀加以審酌，並在法定刑範圍量處
    ，即難指有量刑過重之失衡，上訴為無理由，應予駁回。末
    查，被告陳文瑞前未曾受有期徒刑以上刑之宣告，有本院被
    告前案紀錄表在卷可參，本院考其素行良好，僅因一時之疏
    忽，致罹刑章，且於本院審理時已與被害人達成和解，願意
    賠償新台幣12萬元，被害人亦當庭表示原諒被告，業據被告
    及被害人廖純珪於本院供述在卷（見本院卷第39頁），經此
    教訓後，當知警惕，信無再犯之虞，故本院認對被告所宣告
    之刑，以暫不執行為適當，爰併予宣告緩刑3年，以啟自新
    。
據上論結，應依刑事訴訟法第368條，刑法第74條第1項第1款，
判決如主文。
本案經檢察官楊秀蘭到庭執行職務。
中    華    民    國   100    年    7     月    20    日
                  刑事第十二庭審判長法  官  蔡永昌
                                    法  官  蔡新毅
                                    法  官  蘇隆惠
以上正本證明與原本無異。
肇事逃逸罪部分如不服本判決，應於收受送達後10日內向本院提
出上訴書狀，其未敘述上訴之理由者並得於提起上訴後10日內向
本院補提理由書（均須按他造當事人之人數附繕本）「切勿逕送
上級法院」，其餘不得上訴。
                                    書記官  楊妙恩
中    華    民    國   100    年    7     月    20    日
附錄本案論罪科刑法條：
中華民國刑法第185條之3
服用毒品、麻醉藥品、酒類或其他相類之物，不能安全駕駛動力
交通工具而駕駛者，處1年以下有期徒刑、拘役或科或併科15萬
元以下罰金。
刑法第284條（過失傷害罪）
因過失傷害人者，處6月以下有期徒刑、拘役或5百元以下罰金，
致重傷者，處1年以下有期徒刑、拘役或5百元以下罰金。
從事業務之人，因業務上之過失傷害人者，處1年以下有期徒刑
、拘役或1千元以下罰金，致重傷者，處3年以下有期徒刑、拘役
或2千元以下罰金。
刑法第185條之4 （肇事遺棄罪）
駕駛動力交通工具肇事，致人死傷而逃逸者，處6月以上5年以下
有期徒刑。